臺灣高雄地方法院民事判決　九十年度重訴字第三八四號
　　原　　　告　臺灣糖業股份有限公司
　　法定代理人　錢秉才
　　被　　　告　癸○○
　　　　　　　　丑○○
　　　　　　　　庚○○
　　　　　　　　甲○○
　　　　　　　　辛○○
　　　　　　　　子○○
　　被　　　告　乙○○
　　　　　　　　戊○○
　　　　　　　　丙○○
　　　　　　　　寅○○○
　　　　　　　　丁○○
　　　　　　　　壬○○
　　　　　　　　己○○
右當事人間租佃爭議事件，本院判決如左：
    主    文
被告癸○○應將坐落高雄市○○區○○段二小段五八九地號如附圖所示Ｆ部分，面積
貳佰陸拾捌平方公尺之土地上之地上物除去並回復原狀後，將上開土地交還原告。
被告丑○○應將坐落高雄市○○區○○段二小段五八九地號如附圖所示Ｅ部分，面積
壹佰貳拾肆平方公尺之土地上之地上物除去並回復原狀後，將上開土地交還原告。
被告甲○○應將坐落高雄市○○區○○段二小段五八九地號如附圖所示Ｄ部分，面積
陸拾平方公尺之土地上之地上物除去並回復原狀後，將上開土地交還原告。
被告庚○○應將坐落高雄市○○區○○段二小段五八九地號如附圖所示Ｃ部分，面積
肆拾肆平方公尺之土地上之地上物除去並回復原狀後，將上開土地交還原告。
被告乙○○應將坐落高雄市○○區○○段二小段五八九地號如附圖所示Ｂ部分，面積
壹佰拾貳平方公尺之土地上之地上物除去並回復原狀後，將上開土地交還原告。
被告辛○○應將坐落高雄市○○區○○段二小段五八九地號如附圖所示Ａ部分，面積
伍拾陸平方公尺；暨同小段五九三地號土地內如附圖所示Ｃ部分，面積壹佰捌拾壹平
方公尺之土地上之地上物除去並回復原狀後，將上開土地交還原告。
被告子○○應將坐落高雄市○○區○○段二小段五九三地號如附圖所示Ｂ部分，面積
伍拾參平方公尺之土地上之地上物除去並回復原狀後，將上開土地交還原告。
被告戊○○、丙○○、寅○○○、丁○○、壬○○、己○○應將坐落高雄市○○區○○段二小段五九三地號如附圖所示Ａ部分，面積參佰伍拾參平方公尺之土地上地上物
除去並回復原狀後，將上開土地交還原告。
訴訟費用由被告負擔。
本判決第一項於原告以新台幣壹佰零參萬元為被告癸○○供擔保後，得假執行；但被
告癸○○如於假執行程序實施前以新台幣參佰零玖萬元為原告預供擔保後，得免為假
執行。
本判決第二項於原告以新台幣肆拾捌萬元為被告丑○○供擔保後，得假執行；但被告
丑○○如於假執行程序實施前以新台幣壹佰肆拾參萬元元為原告預供擔保後，得免為
假執行。
本判決第三項於原告以新台幣貳拾參萬元為被告甲○○供擔保後，得假執行；但被告
甲○○如於假執行程序實施前以新台幣陸拾玖萬元為原告預供擔保後，得免為假執行
。
本判決第四項於原告以新台幣伍拾陸萬元為被告庚○○供擔保後，得假執行；但被告
庚○○如於假執行程序實施前以新台幣壹佰陸拾玖萬元為原告預供擔保後，得免為假
執行。
本判決第五項於原告以新台幣肆拾參萬元為被告乙○○供擔保後，得假執行。
本判決第六項於原告以新台幣玖拾壹萬元為被告辛○○供擔保後，得假執行；但被告
辛○○如於假執行程序實施前以新台幣貳佰柒拾參萬元為原告預供擔保後，得免為假
執行。
本判決第七項於原告以新台幣貳拾壹萬元為被告子○○供擔保後，得假執行；但被告
子○○如於假執行程序實施前以新台幣陸拾壹萬元為原告預供擔保後，得免為假執行
。
本判決第八項於原告以新台幣壹佰參拾陸萬元為被告戊○○、丙○○、寅○○○、丁○○、壬○○、己○○供擔保後，得假執行。
    事    實
甲、原告方面：
一、聲明：求為判決除假執行擔保金額外，如主文所示。
二、陳述：
（一）緣原告公司所屬高雄糖廠（現改為高雄廠）於民國（下同）八十三年一月一日
      分別與被告癸○○、丑○○、甲○○、庚○○、乙○○、辛○○、子○○及訴
      外人黃狗（即被告戊○○、丙○○、寅○○○、丁○○、壬○○、己○○等六
      人之被繼承人）簽訂耕地租賃契約書，將原告公司所有坐落高雄市○○區○○
      段二小段五八八地號、五八九地號、五九二地號、五九三地號等四筆土地分別
      出租予被告等人（詳如附表），期間自八十三年一月一日起至八十八年十二月
      三十一日止。嗣上開土地經第三十三期市地重劃後，尚餘如附圖所示之土地。
（二）按耕地之承租人應自任耕作，並不得將耕地全部或一部轉租他人，否則原訂租
      約應屬無效，耕地三七五減租條例第十六條第一項、第二項定有明文。所謂不
      自任耕作，兼指轉租及將耕地借與他人使用，或交換使用，或承租人自己未將
      租賃物供耕地使用，而擅自變更用途，或無正當理由不自任耕作而任之荒蕪者
      而言。又以一契約承租數筆耕地，雖僅轉租其中之一筆或一部份，全部契約仍
      應歸於無效。如同一租約內有多筆土地，承租人將其中一筆或數筆轉租他人或
      不自任耕作者，原訂租約全部為無效，其未轉租他人或尚自任耕作部分之土地
      ，亦失其租賃依據，出租人得就該未轉租或自任耕作部分之土地併請求收回（
      最高法院五十六年台上字一五二０號判例要旨、七十一年台上字第四二九四號
      、七十六年台上字第二二二二號及七十三年台上字第一一二號判決要旨參照）
      。
（三）查被告等人向原告承租上開如附表所示之土地，詎於租賃期間內或擅自變更用
      途而在前開土地上興建房屋以供居住，或無正當理由不自任耕作而任之荒蕪，
      或在系爭土地上堆置雜物，則依前開最高法院判例暨判決要旨，被告等人顯係
      不自任耕作，原訂租約應無效，則被告等人繼續佔用附表所示之土地即為無權
      占有，原告依耕地三七五減租條例第十六條第一、二項及民法第七百六十七條
      之規定，自得請求被告等人將附圖所示土地之地上物除去並回復原狀後，交還
      土地予原告。
（四）另按原告與被告等人訂立之耕地租賃契約書第七條第四款規定：「本租賃土地
      承租人如有左列情事之一時出租人得終止契約：四、非因不可抗力繼續一年不
      為耕作時」，再按「耕地租約在租佃期限未屆滿前非有左列情形之一不得終止
      ：四、非因不可抗力繼續一年不為耕作時」，耕地三七五減租條例第十七條第
      一項第四款著有明文。本件被告等人擅自變更系爭土地之用途並在其上興建房
      屋供居住已有多年，足證被告等人已繼續一年以上不為耕作，且非因不可抗力
      之事由所致，故退萬步言，若鈞院認系爭租約未有違反耕地三七五減租條例第
      十六條第一項規定之情事而仍屬有效（原告仍否認之），則依照原告與被告等
      人訂立之耕地租賃契約書第七條第四款規定及耕地三七五減租條例第十七條第
      一項第四款規定，原告亦得終止系爭租約，且原告業以九十年六月八日準備書
      狀之送達被告等人，為向被告等人終止系爭租約之意思表示，則一經終止，原
      告自得依民法第四百五十五條及七百六十七條之規定請求被告等人將系爭土地
      上之地上物除去並回復原狀後，將土地交還予原告。
（五）又被告等人向原告承租系爭土地，詎於租賃期間或擅自變更用途而在前開土地
      上興建房屋以供居住，或無正當理由不自任耕作，而任之荒蕪，或在系爭土地
      上堆置雜物，此業經鈞院履勘現場屬實，並有照片十六張附卷可稽，惟被告癸○○辯稱其未能繼續耕作係因土庫北路進行道路拓寬工程時，原本承租之土地
      大部份均被徵收，並非渠不願繼續耕作，顯屬不可抗力之因素，另被告辛○○
      則辯稱渠無繼續一年不為耕作之情形云云。然查，被告癸○○、辛○○於土庫
      北路拓寬前，即已在其承租之系爭土地上搭蓋建物以供居住或在系爭土地上堆
      置雜物，根本無任何耕作之情，此有原告於八十五年土庫北路拓寬前所拍攝之
      照片四幀可證，足徵被告等所辯不足採，雖鈞院於九十年七月九日履勘現場時
      ，被告辛○○承租之土地上種有絲瓜及苦瓜，惟與前揭照片對照即可知，被告
      辛○○承租之土地上所種植之絲瓜及苦瓜，乃係渠臨訟而為，故意製造渠有耕
      作之假象，與事實顯有不符。
三、證據：提出照片二十五幀。
乙、被告癸○○、丑○○、庚○○、甲○○、辛○○、子○○方面：
一、聲明：請求駁回原告之訴；如受不利判決，願供擔保請准宣告假執行。
二、陳述：
（一）緣被告之祖先原係世居台南州北門郡西港庄（即今之台南縣西港鄉），於日據
      時代由台南州北門郡西港庄遷徙至高雄州岡山郡楠梓庄土庫四六六番地（即今
      之高雄市○○區○○段一帶）設籍定居、開墾土地。當時每戶種植之甘蔗田約
      為五甲，過著日出而作、日落而息之農耕生活。三十五年台灣光復後台糖公司
      成立，一紙命令將全部土地產權均歸於台糖公司，而被告之先祖俱為純樸之農
      人，根本不敢向台糖公司爭取應有之權益，惟為維持一家生計，被告之先祖乃
      不得不與台糖公司訂立租約，歷代子孫亦克紹箕裘向台糖公司訂立租約耕作迄
      今。而目前被告癸○○、丑○○、庚○○及甲○○等四人所有坐落系爭土地上
      之建物均為日據時期之農舍所翻修者，且於兩造八十三年一月一日訂立租約即
      已存在，並非被告癸○○、丑○○、庚○○及甲○○等四人於訂約後始加以增
      建。嗣八十五年間土庫北路進行道路拓寬工程，被告癸○○、丑○○、庚○○
      、甲○○、辛○○及子○○等六人原本承租耕作之土地大部分均被政府徵收作
      為道路，僅餘被告癸○○、丑○○、庚○○及甲○○等四人舊有房舍所在之土
      地及辛○○、子○○小部份耕地未被徵收。
（二）按「承租人應自任耕作，違反此項規定者，其租約為無效，耕地三七五減租條
      例第十六條第一項及第二項前段定有明文。又所謂『不自任耕作』，係兼指轉
      租及將耕地借與他人使用，或交換耕作，或承租人自己未將租賃物供耕作使用
      ，而擅自變更用途，或無正當理由不自耕作而任命荒蕪者而言。」最高法院七
      十一台上字第四二九四號判決著有明文。是原告主張本案有耕地三七五減租條
      例第十六條所訂租約無效之適用，必須被告等人有不自任耕作，即轉租、將耕
      地借與他人使用、交換耕作、承租人自己未將租賃物供耕作使用，而擅自變更
      用途及無正當理由不自耕作而任命荒蕪之情形。經查，本件被告癸○○等六人
      並無將耕地轉租、借與他人使用或交換耕作之情形，亦無擅自變更用途之情形
      （按目前被告癸○○、丑○○、庚○○及甲○○等四人座落系爭土地上之建屋
      均為訂約前即存在之農舍而沿用迄今；而依據鈞院九十年七月九日現履行勘驗
      情況，被告辛○○承租之土地上目前種植有絲瓜及苦瓜，子○○承租之土地上
      目前則種植有香蕉樹及龍眼樹，渠二人目前所有之土地仍作為耕作之用），更
      無不自耕作而任命荒蕪之情，是本案應無耕地三七五減租條例第十六條第一項
      及第二項前段之適用。
（三）次按兩造耕地租賃契約書第七條第四款規定「本租賃土地承租人如有左列情勢
      之一時出租仁德終止契約：四、非因不可抗力繼續一年不為耕作時」，再按「
      耕地租約在租佃期限未屆滿前，非有左列情形之一不得終止：四、非因不可抗
      力繼續一年不為耕作時」，耕地三七五減租條例第十七條第一項第四款定有明
      文。經查，被告癸○○、丑○○、庚○○及甲○○等四人未能繼續耕作係因土
      庫北路進行道路拓寬工程時原本承租之土地大部分均被徵收，並非被告被告癸○○、丑○○、庚○○及甲○○等四人不願繼續耕作，顯屬不可抗力之因素；
      而被告辛○○、子○○之土地目前仍種植有作物，並無繼續一年不為耕作之情
      形，是本案原告主張依據兩造耕地租賃契約書第七條第四款及耕地三七五減租
      條例第十七條第一項第四款規定終止契約應屬無據。
丙、被告乙○○方面：
一、聲明：求為判決駁回原告之訴。
二、陳述：系爭土地早由被告乙○○先祖耕種，三十五年台灣光復後台糖公司成立，
    一紙命令將全部土地產權均歸於台糖公司，而被告乙○○之先祖俱為純樸之農人
    ，根本不敢向台糖公司爭取應有之權益，惟為維持一家生計，被告之先祖乃不得
    不與台糖公司訂立租約，歷代子孫亦克紹箕裘向台糖公司訂立租約耕作迄今。目
    前被告乙○○所有座落系爭土地上之建物均為日據時期之農舍所翻修者，且於兩
    造八十三年一月一日訂立租約即已存在，並非被告乙○○訂約後始加以增建。
丁、被告戊○○、丙○○、寅○○○、丁○○、己○○方面：
一、聲明：求為判決駁回原告之訴。
二、陳述：系爭土地早由被告戊○○、丙○○、寅○○○、丁○○、己○○、壬○○
    之先祖所有，後來因父母去世後所有權狀佚失，系爭土地才經地政機關登記為原
    告所有，之前被告戊○○等人之父母亦均曾繳納蕃薯租予原告。
戊、被告壬○○方面：
    被告壬○○未於言詞辯論期日到場，亦未提出準備書狀作何聲明或陳述。
己、本院依職權履勘現場，並囑託高雄市楠梓地政事務所派員會同測量，並製作複丈
    成果圖附卷。
    理    由
一、本件被告戊○○、丙○○、己○○經合法通知，未於最後言詞辯論期日到場；被
    告壬○○經合法通知，未於言詞辯論期日到場，核無民事訴訟法第三百八十六條
    各款所列情形，爰依原告聲請，由其一造辯論而為判決。
二、原告起訴主張：緣原告公司所屬高雄糖廠於八十三年一月一日分別與被告癸○○
    、丑○○、甲○○、庚○○、乙○○、辛○○、子○○及訴外人黃狗即被告戊○○、丙○○、寅○○○、丁○○、壬○○、己○○等六人之被繼承人簽訂耕地租
    賃契約書，將原告公司所有坐落高雄市○○區○○段二小段如附表所示之土地分
    別出租予被告等人，期間自八十三年一月一日起至八十八年十二月三十一日止，
    嗣上開土地經第三十三期市地重劃後，尚餘如附圖所示之土地。惟被告等人於租
    賃期間內或擅自變更用途而在前開土地上興建房屋以供居住，或無正當理由不自
    任耕作而任之荒蕪，或在系爭土地上堆置雜物，依耕地三七五減租條例第十六條
    第一、二項規定，原訂租約應屬無效，則被告等人繼續佔用附表所示之土地即為
    無權占有，爰依民法第七百六十七條之規定，請求被告等人將附圖所示土地上之
    地上物除去並回復原狀後，交還土地予原告。又依兩造所訂立之耕地租賃契約書
    第七條第四款約定：「本租賃土地承租人如有左列情事之一時出租人得終止契約
    ：四非因不可抗力繼續一年不為耕作時」，是若鈞院認系爭租約未有違反耕地三
    七五減租條例第十六條第一項規定之情事而仍屬有效，則依照上揭兩造所訂立之
    耕地租賃契約書第七條第四款約定，及耕地三七五減租條例第十七條第一項第四
    款規定，原告亦得終止系爭租約，且原告業以九十年六月八日準備書狀之送達被
    告，為向被告等人終止系爭租約之意思表示，則系爭租約一經終止，原告自得依
    民法第四百五十五條及七百六十七條之規定請求被告等人將系爭土地上之地上物
    除去並回復原狀後，將土地交還予原告等語。
三、被告癸○○、丑○○、庚○○、甲○○、辛○○、子○○、乙○○則以：系爭土
    地早由被告癸○○、丑○○、庚○○、甲○○、辛○○、子○○、乙○○先祖耕
    種，三十五年台灣光復後原告公司成立，一紙命令將全部土地產權均歸於原告，
    而被告癸○○等人之先祖俱為純樸之農人，根本不敢向公司爭取應有之權益，惟
    為維持一家生計，被告之先祖乃不得不與原告訂立租約，歷代子孫亦克紹箕裘向
    原告訂立租約耕作迄今。目前被告癸○○等人所有坐落系爭土地上之建物均為日
    據時期之農舍所翻修者，且於兩造八十三年一月一日訂立租約即已存在，並非被
    告癸○○等人訂約後始加以增建。又被告癸○○等人並無將耕地轉租、借與他人
    使用或交換耕作之情形，亦無擅自變更用途之情形，更無不自耕作而任令荒蕪之
    情，是本件應無耕地三七五減租條例第十六條第一項及第二項前段之適用。再者
    ，被告癸○○、丑○○、庚○○及甲○○等四人未能繼續耕作，係因土庫北路進
    行道路拓寬工程時原本承租之土地大部分均被徵收，並非被告癸○○、丑○○、
    庚○○及甲○○等四人不願繼續耕作，顯屬不可抗力之因素；而被告辛○○、子
    ○○之土地目前仍種植有作物，並無繼續一年不為耕作之情形，是本件原告主張
    依據兩造耕地租賃契約書第七條第四款及耕地三七五減租條例第十七條第一項第
    四款規定終止契約亦屬無據等語，資為抗辯。
四、被告戊○○、丙○○、寅○○○、丁○○、己○○辯稱：系爭土地係渠等先祖所
    有，後來因父母去世後所有權狀佚失，系爭土地才經地政機關登記為原告所有等
    語。
五、按承租人應自任耕作，並不得將耕地全部或一部租於他人，承租人違反前項規定
    時，原訂租約無效，得由出租人收回自行耕作或另行出租，耕地三七五減租條例
    第十六條第一項、第二項分別定有明文。而所謂承租人應自任耕作，係指承租人
    應以承租之土地供自己從事耕作之用而言，如承租人以所承租之土地轉租或借與
    他人使用或交換耕作，或建築房屋居住或供其他非耕作之用而擅自變更用途，均
    不在自任耕作之列，即違反耕地三七五減租條例第十六條第一項之規定，而構成
    同條第二項所定原訂租約無效之原因。本件原告主張其所屬高雄糖廠（現改為高
    雄廠）於八十三年一月一日分別與被告癸○○、丑○○、甲○○、庚○○、乙○○、辛○○、子○○及訴外人黃狗（即被告戊○○、丙○○、寅○○○、丁○○
    、壬○○、己○○等六人之被繼承人），就原告公司所有如附表所示之土地簽訂
    耕地租賃契約，期間自八十三年一月一日起至八十八年十二月三十一日止。而上
    開土地經第三十三期市地重劃後，尚餘如附圖所示之土地。嗣原告以被告等人有
    不自任耕作之情事，認兩造間之租約無效，經申請高雄市政府耕地租佃委員會調
    處結果，因被告遲未向原告表示是否購買系爭土地，經高雄市政府耕地租佃委員
    會認被告不服調處結果，而移由本院審理等情，有高雄市政府之移送函暨相關資
    料在卷可稽，自堪信為真實。至原告主張被告於系爭土地上有擅自變更用途而在
    前開土地上興建房屋以供居住，或無正當理由不自任耕作而任之荒蕪，或在系爭
    土地上堆置雜物之情，則為被告所否認，並以前情詞置辯，經查：
（一）被告癸○○於坐落高雄市○○區○○段二小段五八九地號如附圖所示Ｆ部分，
      建有門牌號碼高雄市○○區○○路一二○號，鋼筋水泥造三層樓房乙棟，該棟
      房屋右側除搭有鐵架外，另有二棟磚造平房。而前開三層樓房，除開設百利葬
      儀社外，亦供被告癸○○之子女居住使用，磚造房屋其中一棟供癸○○之母居
      住，另一棟則由癸○○自行居住使用。被告丑○○於同地號如附圖所示Ｅ部分
      建有門牌號碼高雄市○○區○○路一三○號之鋼筋水泥造三層樓房乙棟，供其
      與家人共同居住。被告甲○○於同地號如附圖所示Ｄ部分建有無門牌號碼之二
      層鐵皮屋乙棟，該目前雖堆置農具及桌椅，惟嗣將供其母居住。被告庚○○於
      同地號如附圖所示Ｃ部分建有門牌號碼高雄市○○區○○路一三八號之鋼筋水
      泥造二層樓房，供其與母親共同居住。被告乙○○則於同地號如附圖所示Ｂ部
      分建有門牌號碼高雄市○○區○○路一四八號之一層鐵皮屋乙棟，目前由其居
      住使用，乙○○目前並無耕作等情，業經上揭被告於本院勘驗現場時自陳在卷
      ，經本院製有勘驗筆錄，並有現場照片在卷可稽。按佃農在承租耕地上固允許
      有農舍存在，然茲所謂農舍，乃以便利耕作而設，並不以解決佃農家族實際居
      住問題為目的，被告癸○○、丑○○、庚○○、甲○○、乙○○所建造上開房
      屋，既已或設立葬儀社，或用以供被告與其家人居住，則顯與農舍有別，而為
      擅自變更用途之積極之不自為耕作甚明，是被告癸○○、丑○○、庚○○、甲○○、乙○○前開所辯，委無足採。
（二）按耕地租賃，以支付地租而耕作他人之農地為要件，所謂耕作，指目的在定期
      （按季、按年）收穫而施人工於他人土地以栽培農作物而言，最高法院六十三
      年台上字第一二一八號判例可資參照。被告辛○○於坐落高雄市○○區○○段
      二小段五八九地號如附圖所示Ａ部分，及同小段五九三地號如附圖所示Ｃ部分
      ，目前確實種植絲瓜及苦瓜之情，固經本院勘驗現場屬實，並有現場照片在卷
      可參。惟高雄市政府耕地租佃委員會委員鄧崑正、林太山、柯國榮會同原告及
      被告癸○○、丑○○、甲○○、庚○○、乙○○、辛○○、子○○及訴外人黃
      狗，於八十八年四月十三日至現場會勘結果，土庫段二小段五八八、五九二地
      號土地為道路；同小段五八九地號土地為尚有經修建之房屋，同小段五九三地
      號土地則種植龍眼一棟、香蕉四叢及原為牛舍舊建築乙棟，其餘部分為空地，
      而據承租人陳述為原有建物已拆除後之現況之情，有高雄市政府耕地租佃委員
      會八十八年第三次會議調處租佃爭議案件議程表，暨同年六月二十四日所攝之
      現場照片存卷足參。高雄市政府耕地租佃委員會委員會勘現場時，被告辛○○
      所承租之上開土地，既無如現所種植之絲瓜及苦瓜等作物，則其於本院勘驗現
      場時種植之作物，並非被告辛○○自承租系爭土地後即加種植，用以定期收穫
      之作物，殆可認定。又被告辛○○於第三十三期市地重劃前，於其承租之前開
      二筆土地上，確建有房屋，而該房屋依其外觀觀之，可供人居住並無問題，亦
      有原告提出之照片二幀附卷可證，是被告辛○○辯稱其所承租之土地，現仍為
      耕作之用，且其並無變更系爭土地用途等語，要無可採。
（三）被告子○○承租之高雄市○○區○○段二小段五九三地號如附圖所示Ｂ部分土
      地，堆置有垃圾，又該土地固有數株香蕉及龍眼樹，惟該香蕉及龍眼樹乃訴外
      人黃狗所植等情，亦經被告子○○於本院勘驗現場時自陳在卷，經本院製有勘
      驗筆錄，並有現場照片在卷可稽。參以被告子○○於本院勘驗現場時，就其所
      承租之上開土地於經徵收後，尚餘之土地現位於何處，毫不知情（見同上勘驗
      筆錄）乙節，足見其辯稱其所承租之土地，現仍為耕作之用等語，實無可採。
      又被告子○○承租之上開土地，於第三十三期市地重劃前，即有建物，且子○○之先祖自日據時代即已居住並設籍該地之情，有高雄市政府租佃委員會八十
      八年第一次、第三次會議調處程序筆錄、八十六年第一次會議調解程序筆錄、
      戶籍謄本、陳情書附卷足考，是上開建物非屬農舍，而係供人居住之房舍，殆
      無疑義。被告子○○既將上開其所承租之土地，擅自興建屋舍，則其顯然業已
      擅自變更土地用途而為積極之不自為耕作，茲可認定。
（四）又被告戊○○、丙○○、寅○○○、丁○○、己○○、壬○○之被繼承人即訴
      外人黃狗所承租之高雄市○○區○○段二小段五九三地號如附圖所示Ａ部分土
      地，建有無門牌號碼之磚造一層房屋乙棟、鐵皮屋乙間，並有廢置之檳榔攤一
      座，前開磚造房屋及鐵皮屋均供被告己○○堆置雜物，而空地部分，並未種植
      任何作物等情，亦經被告丙○○、壬○○、寅○○○、丁○○於本院勘驗現場
      時自陳在卷，經本院製有勘驗筆錄，且有現場照片在卷可佐，是上開土地業經
      擅自變更用途而不自為耕作甚明。至被告戊○○、丙○○、寅○○○、丁○○
      、己○○固辯稱系爭土地係渠等先祖所有，後來因父母去世後所有權狀佚失，
      系爭土地才經地政機關登記為原告所有等語，然並未經其舉證以實其說，是其
      此部分所辯，亦無可採。
六、綜據上述，被告於承租之如附圖所示之土地上既或興建房屋以供居住，依前開說
    明，自屬耕地三七五減租條例第十六條第一項規定之不自任耕作之情形。從而，
    原告依同條例第十六條第二項之規定，主張系爭租約無效，並依民法第七百六十
    七條之規定及繼承法則，請求被告分別將如附圖所示各部分土地上之地上物除去
    並回復原狀後，將系爭土地交還原告，核屬有據，應予准許。
七、本件事證已臻明確，兩造其餘主張陳述及所提之證據，核與判決結果無影響，自
    毋庸再予審酌，附此敘明。
八、原告及被告癸○○、丑○○、庚○○、甲○○、辛○○、子○○各自陳明願供擔
    保，聲請宣告假執行及免為假執行，均核無不合，爰分別酌定相當擔保金額准許
    之。
九、結論：原告之訴為有理由，依民事訴訟法第三百八十五條第一項前段、第七十八
    條、第八十五條第一項、第三百九十條第二項、第三百九十二條，判決如主文。
中　　　華　　　民　　　國　　九十一　　年　　　三　　　月　　二十八　　日
                              臺灣高雄地方法院民事第五庭
~B法　　　官　徐美麗
右為正本係照原本作成。
如不服本判決，應於送達後廿日內，向本院提出上訴狀並表明上訴理由，如於本判決
宣示後送達前提起上訴者，應於判決送達後十日內補提上訴理由書（須附繕本）。
中　　　華　　　民　　　國　　九十一　　年　　　三　　　月　　二十八　　日
~B法院書記官　楊明月
~F0
~T32
  附表
┌─────┬──────────────────┬──────────┐
│承  租  人│  土    地    坐    落              │  面  積（平方公尺）│
├─────┼──────────────────┼──────────┤
│  癸○○  │  高雄市○○區○○段二小段五八八地號│  二百八十四        │
│          │  高雄市○○區○○段二小段五八九地號│  二百七十七        │
├─────┼──────────────────┼──────────┤
│  丑○○  │  高雄市○○區○○段二小段五八八地號│  一百四十二        │
│          │  高雄市○○區○○段二小段五八九地號│  一百零二          │
├─────┼──────────────────┼──────────┤
│  甲○○  │  高雄市○○區○○段二小段五八八地號│  四十九            │
│          │  高雄市○○區○○段二小段五八九地號│  九十四            │
├─────┼──────────────────┼──────────┤
│  庚○○  │  高雄市○○區○○段二小段五八八地號│  七十五            │
│          │  高雄市○○區○○段二小段五八九地號│  五十九            │
├─────┼──────────────────┼──────────┤
│  乙○○  │  高雄市○○區○○段二小段五八八地號│  四十七            │
│          │  高雄市○○區○○段二小段五八九地號│  一百零六          │
├─────┼──────────────────┼──────────┤
│  辛○○  │  高雄市○○區○○段二小段五八八地號│  十七              │
│          │  高雄市○○區○○段二小段五八九地號│  二十六            │
│          │  高雄市○○區○○段二小段五九二地號│  九十六            │
│          │  高雄市○○區○○段二小段五九三地號│  一百七十八        │
├─────┼──────────────────┼──────────┤
│  子○○  │  高雄市○○區○○段二小段五九二地號│  四十六            │
│          │  高雄市○○區○○段二小段五九三地號│  九十              │
│          │  高雄市○○區○○段二小段五九二地號│  十五              │
│          │  高雄市○○區○○段二小段五九三地號│  一                │
├─────┼──────────────────┼──────────┤
│  黃狗    │  高雄市○○區○○段二小段五九二地號│  七十五            │
│          │  高雄市○○區○○段二小段五九三地號│  三百十八          │
└─────┴──────────────────┴──────────┘
